臺灣基隆地方法院民事判決　九十一年度親字第二七號
　　原　　　告　　甲○○
　　訴訟代理人　　丙○○
　　被　　　告　　乙○○
　　法定代理人　　丁○○
右當事人間請求確認父子關係不存在事件，本院判決如左：
　　主　文
確認原告與被告間之父子關係不存在。
訴訟費用由被告負擔。
　　事　　　實
甲、原告方面：
一、聲明：如主文第一項所示。
二、陳述：緣原告與訴外人丁○○於民國九十年二月十八日結婚，結婚後第四十四日
　　即九十年四月三日即生下被告，故被告受胎顯非在二人婚姻關係存續中，乃學理
　　上所稱之「不受婚生推定之婚生子女」，惟因其係於原告與訴外人丁○○婚姻關
　　係存續中所生，是被告乃被戶籍機關登記為原告之子。嗣因原告對於被告是否為
　　其親生，尚有存疑，遂於九十一年六月二十四日至生技明生診所作親子ＤＮＡ鑑
　　定，鑑定報告之結果顯示排除兩造之血緣關係，足證被告並非原告之親生子。被
　　告既非原告之親生子，戶籍登記確為相反之記載，使兩造間是否有親子關係存在
　　，屬不確定之狀態，且原告與訴外人丁○○已於九十一年六月十四日離婚，對於
　　被告乙○○權利義務之行使或負擔，更有確認親子關係之必要，而此法律關係之
　　不確定狀態，既無法以否認子女之訴除去之，故原告自有提起本件確認之訴之確
　　認利益，為此請求鈞院斟酌上情，判決如聲明所示。
三、證據：提出戶籍謄本、明生生物科技公司親子鑑定報告、離婚協議書為證。
乙、被告方面：
一、聲明：請依法判決。
二、陳述：其亦不清楚被告乙○○是否係原告所親生。
　　理　　　由
一、按民法第一千零六十三條第二項否認子女之訴，係以子女受婚生推定（亦即妻之
　　受胎，係在婚姻關係存續中者，推定其所生子女為婚生子女）為前提，故倘妻之
　　受胎不在婚姻關係存續中，而不受婚生推定時，若欲主張該子女非夫之子女，自
　　應提起親子關係不存在確認之訴否定之。又按確認法律關係之訴，非原告有即受
　　確認判決之法律上利益者，不得提起之，民事訴訟法第二百四十七條第一項前段
　　定有明文。所謂即受確認判決之法律上利益，係指法律關係存否不明確，致原告
　　在私法上的地位有受侵害之危險，而此危險得以對於被告之確認判決除去之者而
　　言（最高法院四十二年臺上字第一○三一號判例參照）。查原告主張其與訴外人
　　丁○○係於九十年二月十八日結婚，嗣於婚姻關係存續中即九十年四月三日生有
　　一子即被告之事實，業據其提出與陳述相符之戶籍謄本在卷可稽，而從子女出生
　　日回溯第一百八十一日起至第三百零二日止為受胎期間（民法第一千零六十二條
　　第一項規定參照），是本件被告雖係原告與訴外人丁○○婚姻關係存續中所生，
　　惟其受胎期間既係在原告與丁○○結婚前，則原告未提起否認子女之訴，而提起
　　本件確認親子關係存否之訴，依法即無不合。又原告主張其與被告並無血緣關係
　　，雖為被告所不爭，然依原告提出之戶籍謄本所示，被告在戶籍上既登記為原告
　　之子，則在戶籍登記外觀上，兩造即發生親子關係，與原告所主張兩造無親子關
　　係之狀態不符，致兩造間之身分地位及因親子關係所生之親權、扶養、法定代理
　　，甚至繼承等法律關係受有不安之危險，且此不符涉及私法關係之認定、判斷，
　　戶政機關無權自為認定判斷，而逕予更正，非經普通法院判決確認，無從除去此
　　法律關係不明確之危險，參照前揭說明，原告提起本件確認訴訟，自有受確認判
　　決之法律上利益。
二、查原告主張其與被告間並無血緣關係之事實，為被告所不爭，並據原告提出明生
　　生物科技公司親子鑑定報告載明：「本系統能排除甲○○（指原告）與乙○○（
　　指被告）之親子關係；親子關係指數（ＣＰＩ）為零；親子關係概率（ＰＰ）為
　　百分之零點零」等語在卷可稽，自堪信為真實。
三、本件兩造間無血緣關係既經認定，從而，原告訴請確認兩造間之父子關係不存在
　　，為有理由，爰確認如主文第一項所示。
四、據上論結，本件原告之訴為有理由，依民事訴訟法第七十八條，判決如主文。
中　　　華　　　民　　　國　　九十一　　年　　　九　　　月　　 十六　　 日
~B臺灣基隆地方法院家事法庭
~B　　審判長法　官　李木貴
~B　　　　　法　官　陳培仁
~B　　　　　法　官　王美婷
右為判決正本係照原本作成。
對於本件判決如有不服，應於收受送達後廿日內向本院提出上訴書狀，上訴於台灣高
等法院，並按他造當事人之人數附具繕本。
中　　　華　　　民　　　國　　九十一　　年　　　九　　　月　　 十七　　 日
~B　　　　　書記官　潘端典
